【裁判字號】    92,台上,5473
【裁判日期】    921002
【裁判案由】    常業詐欺
【裁判全文】
最高法院刑事判決                              九十二年度台上字第五四七三號
    上  訴  人  乙○○
                甲○○
右上訴人等因常業詐欺案件，不服台灣高等法院台中分院中華民國九十二年七月十日
第二審更審判決︵九十二年度重上更(一)字第一０號，起訴案號：台灣台中地方法院檢
察署八十六年度偵字第二五四七六號︶，提起上訴，本院判決如左：
    主  文
上訴駁回。
    理  由
按刑事訴訟法第三百七十七條規定，上訴於第三審法院，非以判決違背法令為理由，
不得為之。是提起第三審上訴，應以原判決違背法令為理由，係屬法定要件。如果上
訴理由狀並未依據卷內訴訟資料，具體指摘原判決不適用何種法則或如何適用不當，
或所指摘原判決違法情事，顯與法律規定得為第三審上訴理由之違法情形，不相適合
時，均應認其上訴為違背法律上之程式，予以駁回。本件原判決將第一審關於上訴人
乙○○、甲○○部分之判決撤銷，改判均依牽連犯關係從一重論處上訴人二人共同常
業詐欺罪刑︵各處有期徒刑一年九月︶，已詳述其所憑之證據及認定之理由。對於上
訴人二人所為未使用﹁許文宗﹂、﹁吳博仁﹂、﹁賴錦雀﹂、﹁謝﹂、﹁林信洲﹂
等人帳戶供匯款之用，亦未對葉明富、陳建維、謝秋香、董峰良、何盈松、趙佳意、
石雯萍、陳春花、許永德等人為詐欺云云之辯解，認係空言飾詞，不足採信，已依調
查所得之證據資料詳加指駁及說明。上訴人二人對常業詐欺及牽連所犯行使偽造私文
書部分分別提起上訴。乙○○上訴意旨略謂：﹁許文宗﹂等五人之帳戶於伊被羈押後
仍有款項匯入，足見該等帳戶非伊所使用，又無證據證明許永德、林秀英為本案被害
人，原判決認定上開五帳戶為伊所使用及許永德等二人為被害人，有判決理由不備之
違法云云。甲○○上訴意旨略謂：卷內並無本案使用乙○○帳戶供被害人匯款之證據
，原判決於理由以扣案之乙○○印章而認有使用乙○○之帳戶，顯為﹁吳博仁﹂帳戶
之誤載，並對非供犯罪所用之乙○○印章予以沒收，有判決理由矛盾之違法。上訴人
等一再辯稱查扣之獎金資料及財物日報表所載均非事實，而﹁許文宗﹂等五人之帳戶
內並無上開葉明富等人之匯款資料，原判決查證無據竟認葉明富等人為被害人，其採
證違法。又原判決附表七編號五一所示之自謝月娥處扣得之新台幣十三萬五千元係會
款，原判決無證據即認為係上訴人等犯罪所得，復以上訴人等向被害人所詐得之財物
非上訴人所有而未宣告沒收，亦未諭知發還被害人，有判決理由不備之違法云云。惟
查：︵一︶、原判決於其附表一至五已詳載各被害人匯款入﹁許文宗﹂等五人帳戶之
匯款人姓名、匯款日期及金額，顯見此等帳戶為上訴人等所使用，至上訴人等二人經
執行羈押後仍有款項匯入，適足以證明各該被害人猶陷於錯誤而交付款項，並不能推
翻原判決所為上開事實之認定。又原判決於事實已載明許永德因獲悉上訴人等為警查
獲而未匯入款項，而卷內確有林秀英匯款資料，原判決因認其二人有被詐欺之事實，
皆屬被害人，業已詳述其理由，均無上訴意旨所謂判決理由不備可指。︵二︶、原判
決事實並未認定上訴人等有使用乙○○名義之帳戶，於理由欄一、(二)所載上訴人等坦
承有使用「乙○○」帳戶，顯係﹁吳博仁﹂帳戶之誤植，此顯然文字上之誤植並不影
響全案情節及判決本旨，參照司法院大法官會議釋字第四三號解釋意旨，自不得執為
合法之上訴第三審理由。至扣案之乙○○印章，原審查明係用以辦理其名義電話變更
為﹁鄭政賢﹂名義供被害人聯絡之用，原判決因認係供犯罪所用，而宣告沒收，於法
並無不合。︵三︶、原判決於理由欄一、(三)(4)以陳麗娟警詢自白有向葉明富等人詐得
款項，核與卷附之獎金資料及財物日報表所載相符，因認葉明富等人亦為被害人，其
採證認事，自形式上觀察，並未違背證據法則。︵四︶、本件同時查獲扣押之款項與
帳冊，共犯謝月娥已供認係供本案犯罪所用及所得之物，原判決因認其附表一編號五
一所示款項係上訴人等因犯罪所得之物，自非無據，並說明雖屬上訴人等因犯罪所得
之物，但因被害人在法律上得主張權利而非屬上訴人等所有，不予宣告沒收，而刑法
上詐欺罪並無應諭知將所得財物發還被害人之規定，原判決未諭知發還，尚無違法可
言。依上開說明，本件上訴人二人上開部分之上訴俱難認已具備首揭法定形式要件，
為違背法律上之程式，均應予駁回。上訴人二人尚涉牽連犯行使變造特種文書罪及甲
○○另牽連犯侵占離本人所持有之物罪部分，原判決係分別依刑法第二百十六條、第
二百十二條及第三百三十七條論處，核屬刑事訴訟法第三百七十六條第一款之罪名，
常業詐欺等重罪部分之上訴，既不合法，自無從就此等不得上訴第三審輕罪部分併為
實體上之審判，此等部分之上訴，顯非適法，應併予駁回。
據上論結，應依刑事訴訟法第三百九十五條前段，判決如主文。
中      華      民      國    九十二    年      十      月      三      日
                              最高法院刑事第十二庭
                                  審判長法官  張  淳  淙
                                        法官  謝  俊  雄
                                        法官  蘇  振  堂
                                        法官  張  春  福
                                        法官  呂  丹  玉
      右正本證明與原本無異
                                              書  記  官
中      華      民      國    九十二    年      十      月      七      日


司法院資訊處製作；財團法人民間司法改革基金會備份。
